【裁判字號】    89,訴,2186
【裁判日期】    901219
【裁判案由】    毒品危害防制條例
【裁判全文】
臺灣高雄地方法院刑事判決                        八十九年度訴字第二一八六號
    公  訴  人  臺灣高雄地方法院檢察署檢察官
    被      告  丙○○
    選任辯護人  吳剛魁
右列被告因違反毒品危害防治條例案件，經檢察官提起公訴（八十九年度偵字第一九
○七六號），本院判決如左：
    主  文
丙○○意圖販賣而持有第一級毒品，處有期徒刑拾年貳月，褫奪公權柒年。扣案之海
洛因貳包（驗後淨重參拾玖點零伍公克）沒收銷燬之；扣案之0000000000
號行動電話壹支沒收。
    事  實
一、丙○○有施用第一級毒品海洛因之習慣，並基於意圖販賣第一級毒品海洛因給綽
    號「陳仔」、「世主」等人而販入毒品之犯意，於民國八十九年八月二十六日下
    午六時十五分許，以新台幣（下同）五萬元之價格，向綽號「林仔」之人購買第
    一級毒品海洛因一包，並將其分為二包，一包為塊狀，一包為粉狀，將之先藏放
    在其褲子鬆緊帶處，意圖於同日晚上售予綽號「陳仔」而持有之；嗣於同日晚上
    九時十五分，丙○○駕駛自小客車停放在高雄市○○區○○路與繼光路之停車場
    時，為高雄市政府警察局保安大隊黎民中隊警員戊○○等人臨檢查獲，並自丙○○褲子鬆緊帶處起出公文袋一只，內有以夾鏈袋包裝之塊狀海洛因一塊毛重三十
    點六公克及以紙包裝之粉狀海洛因一包毛重十點四公克（俟警員為防止紙裝之海
    洛因散開，而將該粉狀海洛因分裝於二個小夾鏈袋內），驗後合計淨重三十九點
    零五公克（包裝重一點二七公克），而查悉上情。
二、案經高雄市政府警察局刑警大隊移送臺灣高雄地方法院檢察署檢察官偵查起訴。
    理  由
一、訊據被告丙○○固坦承扣案第一級毒品海洛因為其於同日下午六時十五分許在高
    雄縣岡山鎮空軍官校前，向綽號「林仔」之人所購得，惟矢口否認係意圖販賣而
    持有之，辯稱：海洛因是買來自己吸，並不是要販賣云云。惟查：
  (一)被告於警訊時自承：在八十九年八月二十六日晚上六時十五分，在高雄縣岡山鎮
    空軍官校前，以七萬元代價向綽號「林仔」男子購買海洛因，一部份要以二萬元
    之代價轉售給「陳仔」，剩下伊自己留著等「陳仔」或「世主」要時，再賣給他
    們等語（見警訊筆錄第一頁反面、第二頁正面）；於翌日上午十一時五十分許移
    送至檢察官初次訊問時亦供稱：被查獲之海洛因是昨天晚上六點多在岡山空軍官
    校外面向「林仔」買的，伊已向「林仔」買了三次，一包五至七萬元，有的自己
    吸，有的賣給「陳仔」與「世主」，賣給他們的價格不一定，整包賣完可賺兩萬
    元，上次「陳仔」買了三次，每次都買二至三萬元，世主買了二、三次，每次都
    一千元買一小包，他們都是打0000000000號與伊聯絡等語（見偵查卷
    第四頁反面、第五頁）；復於同月二十七日下午四時許，因檢察官聲請羈押，經
    本院訊問時亦供稱：被查獲之海洛因是「林仔」賣給伊的，要再拿去賣給「陳仔
    」及「世主」，是以五至七萬元買入，賣出約可賺二萬元等語（見本院八十九年
    度聲羈字第四三九號卷），互核相互一致，足見被告所言非虛；再參以扣案海洛
    因確係分裝成二包，一包為塊狀（重三十點六公克），一包為粉狀（重十點四公
    克），可見被告供稱係要販賣給「陳仔」，應非虛妄。且上開扣案毒品驗後淨重
    量高達三十九．六公克（包裝重一點二七公克），已遠超過一般施用毒品者所持
    有之數量，益徵被告購買本件扣案海洛因，並非單純供己施用，並有俟機出售圖
    利甚明。
  (二)雖辯護人辯稱：被告為警查獲時，欲前往朋友租住處參加慶生會，並非販賣毒品
    予「陳仔」，且被告於警訊、檢察官初訊時，精神不濟，所言不實云云。惟查，
    被告於本院審理中先供稱：當天早上友人甲○○曾在伊住處邀伊晚上幫「楊仔」
    之計程車司機慶生，伊表示不一定前往，係伊太太於晚上七、八點許打電話到岡
    山住處要伊前去慶生，伊才自己一人開車前往，且其弟丁○○及甲○○到「楊仔
    」住處時有打電話給伊云云（見本院九十年二月十三日審理筆錄）；後改稱：毒
    品是前往高雄的半路上所購買，係當日下午六時許購買，毒品係用紙包著，因趕
    時間到高雄幫人慶生，所以未將打開包裝察看，從伊住家到高雄約需一個鐘頭時
    間云云（見本院九十年十二月四日審理筆錄）；而被告就何時出發前往高雄乙節
    ，前後供述不一，已難採信。復與證人甲○○供稱：當天她沒有見到被告，是以
    電話聯絡被告的太太幫「楊仔」即楊喬淋慶祝國曆生日，晚上八點多，被告在停
    車場打她所有門號0000000000號的手機給她，要她們先吃云云（見九
    十年二月十三日審理筆錄），亦即被告與證人甲○○就當天早上曾否碰面約定替
    「楊仔」慶生之供詞並不一致，且遍查被告所有門號0000000000號手
    機於八十九年八月二十六日晚上之雙向通聯紀錄，並無與甲○○所有門號000
    0000000號手機通聯之紀錄，此有被告所有上開門號之通聯紀錄存卷可稽
    。再者，經本院以法務部戶役政連結作業系統查詢楊喬淋個人年籍資料結果，楊
    喬淋係四十七年九月八日出生，亦即其國曆生日並非八月二十六日，此有楊喬淋
    個人年籍資料乙紙存卷可憑，從而，辯護人辯稱被告為警查獲時係欲參加慶生會
    云云，無足採信。
  (三)又警員於查獲日晚上十一時十分訊問被告時，確曾通知其妻乙○○到場，且被告
    於看見乙○○到場時，亦曾與乙○○相對哭泣乙節，業據證人戊○○警員及乙○○證述在卷（見本院八十九年十一月七日、九十年十二月四日筆錄），並有高雄
    市政府警察局保安警察大隊通知書乙紙附在警卷可憑，可見被告於製作警訊筆錄
    時，應無毒癮發作意識不清之情，否則被告豈會請求警方通知其妻乙○○到場，
    並於見到其妻乙○○時與其相對哭泣？再被告於翌日為警移送高雄地方法院檢察
    署，於檢察官初訊及本院審理聲請羈押之訊問時，既均能就檢察官、法官之人別
    訊問清楚作答，亦未提出有何毒癮發作，身體不適之情形，足徵被告當時意識清
    楚亦無任何不適，是以，辯護人辯稱被告精神不濟云云，亦無足採。
  (四)再被告為警查獲時，共扣得以夾鏈袋裝之塊狀海洛因一塊及以紙裝之粉狀海洛因
    一包，俟經警將粉狀海洛因分裝於小夾鏈袋乙節，業經證人戊○○警員證述明確
    （見本院八十九年十一月七日訊問筆錄），且扣案白粉經送法務部調查局鑑驗結
    果，確為第一級毒品海洛因（合計淨重為三十九．六公克、包裝重二˙七公克）
    ，此有該局編號000000000號鑑定通知書乙紙可憑，而被告在短時間內
    販入大數之海洛因，絕非短期內其身體所得負荷之全部施用量；又海洛英價格昂
    貴，購入後如久未吸用，又將受潮而影響施用品質，被告應無僅為自己存放施用
    之理？
  (五)綜上所述，被告購買遠超過一般施用毒品者所需數量之海洛因，自屬係為供販賣
    而始持有大量海洛因，並俟機出售圖利，以供其施用毒品之需，被告前開辯解為
    圖卸刑責之詞，不足採信。是本件事證已明，被告犯行洵堪認定。
二、按實務上有謂「販賣」係指意圖營利而販入或賣出而言，與民法上買賣意義不盡
    相同，又販賣化學合成麻醉藥品罪所稱之「販賣」，並不以販入以後復行賣出為
    構成要件，只要以營利意圖，「購入」或「賣出」，有一於此其犯罪即已完成，
    此有最高法院八十年台上字第五九七六號裁判、二十五年非字第一二三號、六十
    九年台上字第一六七五號判例可資參照，依此推論毒品危害防制條例第五條之意
    圖販賣而持有毒品罪，須以行為人販入毒品時並無販賣之意圖，嗣後變更為販賣
    之意圖而持有始足當之。惟就法文之字義而言所謂「販」，作動詞使用包括「買
    入」及「賣出」二種行為而言，並非僅有「買入」之行為，毒品危害防制條例中
    使用「販賣」二字，復加強其「賣出」之行為，更足以認定販賣毒品罪之構成，
    須有「買入」及「賣出」之行為始足當之。又「販賣」罪之處罰目的在於毒品具
    有成癮性，施用後失其正常思考、判斷、工作及生活之能力，嚴重危害國人身體
    健康，且毒品價格昂貴，施用毒品之人為求解癮，常以不正常之方式取得金錢，
    以換取毒品，進而造成家庭失和、社會治安敗壞，影響甚鉅，販賣毒品之人因而
    獲取不法之暴利，因之毒品危害防制條例以極重之刑罰論處販賣毒品之被告，然
    而以意圖販賣而買入毒品之人，如購入後因畏懼刑罰之製栽或因毒品毀損，或易
    販賣為自己施用之意圖，並無「賣出」之行為，其並未造成他人身體健康之傷害
    ，亦未違害社會秩序，更未謀得不法利益，遽此論處被告販賣之重刑似未盡情理
    。再者，毒品危害條例第五條之意圖販賣而持有毒品罪依條文「意圖販賣而持有
    」之文義觀之，係指為販賣而持有毒品，並未規定購入毒品時欠缺販賣之犯意，
    嗣後始變更為販賣之犯意始足當之。復且，毒品危害防制條例第五條之意圖販賣
    而持有罪，如採前開見解，則僅有被告之主觀犯意可以論處被告之罪刑，而意圖
    販賣而持有罪之刑度較單純持有毒品罪為重，如被告否認易持有為販賣之意圖，
    則該條幾無適用之餘地。綜上所述，本院爰不採用前開判例之見解，認為基於販
    賣之意圖而「販入」毒品者，應論以意圖販賣而持有毒品罪，而非販賣毒品罪。
三、核被告所為，係犯毒品危害防制條例第五條第一項之意圖販賣而持有第一級毒品
    罪。公訴人認被告係涉犯毒品危害防制條例第四條第一項販賣第一級毒品罪，然
    訊據被告堅詞否認有何販賣第一級毒品犯行，且亦查無買購毒品者之事實，公訴
    人起訴法條尚有未洽，惟其社會基本事實同一，本院自應審理，並變更起訴法條
    。又被告持有毒品之低度行為，為意圖販賣毒品而持有之高度行為所吸收，不另
    論罪。爰審酌被告為謀私利，竟意圖販賣毒品有致戕害社會大眾身心之危險，品
    行、目的、手段及犯後態度等一切情狀，量處如主文所示之刑，以示懲儆。被告
    依其所犯意圖販賣毒品而持有罪之性質，本院認有褫奪公權之必要，依刑法第三
    十七條第二項規定，併宣告褫奪公權七年。扣案之白粉二包為第一級毒品海洛因
    （驗後合計淨重三十九．六公克、包裝重一˙一七公克），已如前述，屬毒品危
    害防制條例所定之毒品，爰依毒品危害防制條例第十八條第一項之規定，為沒收
    銷燬之諭知，因鑑驗耗失之海洛因，自無庸沒收銷燬，併此敘明。另扣案之門號
    0000000000號行動電話一支，係被告所有，業據其供承在卷，且係供
    意圖販賣海洛因聯絡所用之物，應依應依毒品危害防制條例第十九條第第一項之
    規定沒收。
據上論斷，應依刑事訴訟法第二百九十九條第一項前段、第三百條，毒品危害防制條
例第五條第一項、第十八條第一項前段、第十九條第一項，刑法第十一條、第三十七
條第二項，判決如主文。
本案經檢察官林慧美到庭執行職務。
中      華      民      國    九十      年     十二     月     十九日
                                    臺灣高雄地方法院刑事第四庭
                                        法  官  廖  純  卿
右正本證明與原本無異。
如不服本判決，應於判決送達後十日內，向本院提出上訴狀。
                                        書記官  林  孝  聰
中    華    民    國      九十      年      十二      月        二十    日
附錄本案論罪科刑法條：
毒品危害防制條例第五條第一項。
毒品危害防制條例第五條
意圖販賣而持有第一級毒品者，處無期徒刑或十年以上有期徒刑，得併科
新台幣七百萬元以下罰金。


司法院資訊處製作；財團法人民間司法改革基金會備份。
